臺灣高等法院臺南分院刑事判決　　　　　　　九十年度上易字第一七九一號　　Ｃ
　　　上　訴　人　臺灣台南地方法院檢察署檢察官
　　　被　　　告　乙　○　○
　　　上　訴　人
　　　即　被　告　丙　○　○
右上訴人因被告妨害自由等案件，不服中華民國九十年十月九日臺灣台南地方法院九
十年度易字第七五六號第一審判決（起訴案號：臺灣台南地方法院檢察署九十年度偵
字第九六三號），提起上訴，本院判決如左：
      主      文
原判決撤銷。
乙○○、丙○○共同損壞他人玻璃，足以生損害於他人，各處拘役伍拾玖日，如易科
罰金，均以參佰元折算壹日。
      事      實
一、緣乙○○、丙○○與甲○○，雙方間有債務糾紛。乙○○與丙○○二人，遂於民
    國（下同）九十年一月六日下午一時卅分許，聯手至甲○○設於台南市○○路九
    十號九樓之六「聯穩代書事務所」，擬找甲○○商談債務。惟三人就債務清償時
    間、方式，始終無法達成協議，甲○○堅拒返還債務。乙○○與丙○○，竟憤而
    共同基於損壞甲○○辦公室物品犯意，由乙○○徒手推倒甲○○辦公室辦公桌電
    腦，致損壞桌面玻璃一塊，另丙○○則腳踢翻甲○○辦公室小茶几，均足生損害
    於甲○○。繼而共同對甲○○揚言：「妳若今天不還錢、要讓妳死在這裡」等語
    ，恐嚇甲○○應返還前向乙○○借用郭銘河支票，及前甲○○經手丙○○所有新
    台幣（下同）一百八十五萬元借予牛素蘭借款，致使甲○○心生畏懼，足生危害
    於甲○○安全。
二、案經甲○○訴由台南市警察局第二分局，報請台灣台南地方法院檢察署檢察官偵
    查起訴。
      理      由
一、訊據被告乙○○及上訴人即被告丙○○均供承於右揭時地，至告訴人甲○○代書
    事務所，與告訴人發生衝突，並踢倒毀損告訴人事務所桌子玻璃等情（詳偵查卷
    六頁、廿四頁），然否認有右揭恐嚇犯行；均辯稱：伊等只詢問告訴人債務如何
    處理，並無出言恐嚇告訴人云云。被告丙○○另辯稱，伊無與乙○○均無損害告
    訴人物品犯意云云。惟查：
  (一)被告乙○○、丙○○於右揭時地，分別推倒告訴人事務所辦公桌及小茶几，並致
    告訴人辦公桌玻璃破損等情，業據被告乙○○、丙○○於偵審中供承不諱，核與
    告訴人指訴大致相符，且有現場照片三紙在卷可稽（詳警卷九頁）。被告乙○○
    、丙○○此部分毀損犯行自白，核與事實相符，堪以採信。
  (二)次查告訴人代書事務所辦公室二間，大者不過十坪，小者僅有三坪；被告乙○○
    、丙○○於小辦公室動手推倒告訴人辦公室物品之際，告訴人與被告乙○○所立
    位置相對、被告丙○○則係立於告訴人側面，雙方距離僅有三至四公尺等情，已
    據被告二人於原審時自承在卷（詳原審卷廿一至廿二頁）。參諸告訴人與被告乙○○均於原審時供稱，案發當時告訴人事務所，僅有被告二人與告訴人等情（詳
    原審卷卅頁）。依此被告二人於告訴人狹小事務所空間，距告訴人又僅有三至四
    公尺，且無他人在場情狀，被告等二人向告訴人方向推倒辦公桌、踢翻茶几，盛
    怒之餘，又出言恐嚇告訴人，情理之常，應可理解。尤其被告乙○○於警訊供稱
    ，其將案外人郭銘和支票借予告訴人甲○○使用，然甲○○簽發使用後，竟均未
    按時支付票款，致支票退票，使郭銘和信用受損，無法辦理銀行貸款，郭銘和乃
    逼其解決。故案發當日其乃要求告訴人甲○○應返還郭銘和支票，告訴人已答應
    欲當日返還，並指示其事務所小姐前往永康市某代書事務所取回，然竟取回一紙
    空牛皮紙袋，告訴人再向其誑稱支票放在樓下等語（詳警卷五頁），被告乙○○
    頓覺被耍，出言恫嚇告訴人，應符常情。至被告丙○○則於警訊供稱，其於案發
    日係要向告訴人索回，於八十九年一月十二日甲○○向其經手一百八十五萬元借
    予案外人牛素蘭借款，出借當初，言明七至十日即償還，但迄今未還；案發當日
    告訴人竟對該筆借款全然否認等語（詳警卷一頁背面、七頁）。被告丙○○眼看
    借款無法索回，告訴人竟否認有該筆借款，於此情境，被告丙○○出言恫嚇告訴
    人稱，「若不還錢、要讓告訴人死」等語，非無可能。雖告訴人職員陳秋吟於偵
    查中供稱，案發當日未聽到被告二人，以言語恐嚇甲○○云云（詳偵查卷廿三頁
    ）。但證人陳秋吟於偵查中同時供稱：案發當天是星期六下午一點多，我看到甲○○帶被告他們二人進來，甲○○對我說，該二人要恐嚇她，要伊偷偷去報案，
    後來伊回來辦公室很零亂等語（詳偵查卷廿二頁背面）。衡情若非告訴人甲○○
    已遭被告二人恫嚇，何須要求其職員陳秋吟偷偷去報案。綜合案發當日上揭各情
    以觀，證人陳秋吟供詞反適足以證明被告二人確有恐嚇犯行。告訴人指稱被告二
    人恐嚇，致心生畏懼等語，尚非無據。至被告丙○○雖於原審理辯稱：伊與告訴
    人相識七、八年，告訴人當不至因此心生畏懼云云。惟被告丙○○與告訴人相識
    長短，與被告丙○○是否恐嚇告訴人應無絕對關係。況被告丙○○與告訴人甲○○已因金錢借貸糾紛，彼此鬧得極為不悅，再好友誼，均可能反目成仇。被告丙○○執此辯稱，未生危害於告訴人云云，當無可採。
  (三)又按共同正犯成立，於實施犯罪之際，共犯間如具犯意聯絡及行為分擔，即為已
    足，尚不以實施犯罪前，共犯間先有謀劃妥當為必要。查被告乙○○案發當時推
    倒告訴人辦公桌損害告訴人玻璃之際，被告丙○○當場亦腳踢倒告訴人茶几等情
    ，業據被告二人於偵審中自承不諱。又被告丙○○於警訊時供稱，案發當時，乙○○也有動手破壞等語（詳警卷二頁）。且被告二人係為告訴人未還債務，而聯
    手專程找告訴人理論，謂渠等間，事前無犯意聯絡，難令人置信。又於案發時二
    人同時出手破壞告訴人辦公室物品，更見被告二人行為時有行為分擔。職是被告
    二人間，彼此間案發時顯已有犯意聯絡及行為分擔無訛。縱被告丙○○踢倒茶几
    未致令告訴人茶几或電話毀損，仍應認被告丙○○與乙○○間，就上開犯行，具
    有犯意聯絡，及行為分擔。被告丙○○辯稱，就損害告訴人物品部分，其與被告
    乙○○間，無犯意聯絡云云，要無可取。
  (四)至被告乙○○另辯稱，告訴人係將事務所職員支開，預設陷阱，欲入渠等於罪云
    云。惟倘若告訴人原即預謀設計陷害被告二人，則告訴人儘可預留職員於事務所
    ，以供作為不利被告證據。惟告訴人捨此未為，顯難認告訴人係預設陷阱，故入
    被告二人於罪。被告乙○○此部分辯解，要非可信。綜上所述，被告二人犯行，
    事證已明，均堪以認定。又告訴人於原審陳稱，其事務所電腦、電話，均為被告
    二人損害云云。惟刑法第三百五十四條毀損罪不處罰未遂犯，本件告訴人於原審
    時，雖提出物品損壞明細表一紙，指被告二人同時毀損告訴人事務所電腦、電話
    。但告訴人自始未能提出相關證據，以供法院調查，尚難認告訴人所列損壞明細
    表物品，均已達於損壞或不堪使用結果。依此自難徒以告訴人片面指訴，遽即認
    被告二人案發當日毀損物品，尚及於電腦、電話機等物，均併為敘明。
二、核被告二人所為，均係犯刑法第三百零五條恐嚇危害安全罪、刑法第三百五十四
    條毀損罪。被告二人就所犯二罪間，具有犯意聯絡及行為分擔，皆為共同正犯。
    又被告二人所犯二罪，均係基於同一討債目的而為，顯見所犯二罪，彼此間具有
    方法結果牽連關係，為牽連犯，應依刑法第五十五條後段規定，從一重以刑法第
    三百五十四條毀損罪處斷。至公訴人於起訴書證據及所犯法條欄，另敘及被告二
    人另涉刑法第三百零四條強制罪嫌云云。惟公訴意旨，犯罪事實欄，並未敘及被
    告二人強制罪犯行構成要件事實，且於所附法條亦未引錄刑法第三百零四條，有
    起訴書在卷可憑（詳本院卷十二至十三頁），顯見此部分應係公訴意旨贅載，併
    此說明。
四、原審以被告二人罪磴明確，因予論罪科刑，固非無見；惟查原判決就公訴人所指
    被告二人於毀損告訴人甲○○辦公室物品後，繼而共同對甲○○揚言：「若今天
    不還錢、要讓告訴人死」等語，無證據以資證明。依前所述，與情理不合，有違
    經驗法則，自有未當。至原判決認被告二人係以毀損犯行，達成恫嚇告訴人云云
    。惟原判決既已認被告二人有毀損犯行，並對其後被告二人對甲○○恫嚇：「若
    不還錢、要讓告訴人死」部分，認不構成恐嚇罪。則原判決就被告二人犯毀損罪
    外，又認被告二人同一毀損行為，尚構成另一恐嚇罪，顯係一罪二論，原判決此
    部分，認事用法，均有未洽。被告丙○○上訴意旨否認有恫嚇犯行，及檢察官循
    告訴人請求提起上訴，指摘原判決量刑過輕，固均無可取。然原判決既有可議，
    自應由本院將原判決撤銷改判。爰審酌被告二人犯罪動機、手段、所生結果、被
    告乙○○實際損害桌面玻璃、犯後坦承部分犯行，被告丙○○犯後否認犯行態度
    ，及參酌被告二人所以有右揭犯行，係因告訴人堅不處理其債務，致被告二人氣
    憤，乃出此下策等一切情狀，各量處如主文第二項所示之刑，併諭知所處拘役，
    如易科罰金，以三百元折算一日之標準，以資懲儆。
據上論斷，應依刑事訴訟法第三百六十九條第一項前段、第三百六十四條、第二百九
十九條第一項前段，刑法第二十八條、第三百五十四條、第三百零五條、第五十五條
後段、第四十一條第一項前段，罰金罰鍰提高標準條例第一條前段、第二條，判決如
主文。
本案經檢察官李傳來到庭執行職務。
中    華    民    國      九十一      年      一      月      十        日
              臺灣高等法院臺南分院刑事第五庭
                                      審判長法官  茆    臺    雲
                                            法官  蔡    長    林
                                            法官  董    武    全
右正本證明與原本無異。
不得上訴。
                                      法院書記官  黃    全    忠
中    華    民    國      九十一      年      一      月     十一       日
附錄法條：
刑法第三百五十四條
毀棄、損壞前二條以外之他人之物或令致不堪用，足以生損害於公眾或他人者，處二
年以下有期徒刑、拘役或五百元以下罰金。
刑法第三百零五條
以加害生命、身體、自由、名譽、財產之事，恐嚇他人致生危害於安全者，處二年以
下有期徒刑、拘役或三百元以下罰金。
